【裁判字號】    95,上訴,50
【裁判日期】    950530
【裁判案由】    偽證
【裁判全文】
臺灣高等法院花蓮分院刑事判決          95年度上訴字第50號
上  訴  人  臺灣臺東地方法院檢察署檢察官
上  訴  人
即  被  告  甲○○
選任辯護人  張政衡律師
上列上訴人因被告偽證案件，不服臺灣臺東地方法院94年度訴字
第154號中華民國95年2月8日第一審判決（起訴案號：臺灣臺東
地方法院檢察署94年度偵字第1191號），提起上訴，本院判決如
下：
    主  文
原判決撤銷。
甲○○證人於檢察官偵查時，於案情有重要關係之事項，供前具
結，而為虛偽陳述，處有期徒刑貳月，緩刑貳年。
    事  實
一、甲○○於民國（下同）93年11月12日23時許，在臺東縣臺東
    市○○路237號其所經營之肉丸店前，目擊陳錦財與其前妻
    陳秋蓉爭吵拉扯，而後陳錦財強將陳秋蓉抱上車之情節。嗣
    甲○○於94年5月5日上午，在臺灣臺東地方法院檢察署檢察
    官94年度偵字第739號陳錦財妨害自由一案檢察官偵查時，
    以證人身分供前具結後，僅供述陳秋蓉與好像是她先生的人
    在外吵架，而就陳錦財有無妨害陳秋蓉行動自由之於案情有
    重要關係之事項，則虛偽陳述：陳秋蓉被抱上車這部分，伊
    沒有看到，也沒跟陳錦財表示有話就好好講，不要拉來拉去
    等語。
二、案經臺灣臺東地方法院檢察署檢察官自動檢舉偵查起訴。
    理  由
一、訊據被告否認上開犯行，辯稱：伊真的沒有看到陳錦財與陳
    秋蓉在拉扯及陳秋蓉被陳錦財抱上車子的經過，並沒有刻意
    要去偽證云云。
二、經查：
（一）被告確於上開時地目擊陳錦財與其前妻陳秋蓉爭吵拉扯，
      及陳錦財強將陳秋蓉抱上車之情節，已據證人即承辦警員
      葉中輝於偵查時證稱：「（該老闆娘也就是甲○○在你去
      查訪時，有無告訴你事情的經過情形如何？）她說當天有
      一名女子來買東西，有兩部車子停在她店的附近，有三、
      四名男子下車，有一名男子跟被害人在講話，後來開始有
      拉扯，講話的聲音越來越大聲，老闆娘就跟他們說有事好
      好講，後來該名男子將被害人抱住拉上車。以上都是老闆
      娘告訴我的。（你後來有無再通知甲○○到派出所做筆錄
      ？）有，她說願到派出所做筆錄，但不願到法院，她怕被
      知道她作證人，會被對方報復。我說做了筆錄後，案子會
      送三組等相關程序，她就說不願意做筆錄」等語明確（偵
      查卷第12頁）。核與當天前往現場處理之警員林嘉祥證稱
      ：「當時肉丸店內有人在，我有和一個40多歲的女子講話
      ，她告訴我陳秋蓉來買肉丸，之後和別人在店前講話，後
      來不知道怎麼回事，她就被帶走了」等語相符（偵查卷第
      23 頁）。證人陳清佑即陳錦財之兄亦於偵查中證陳：「
      （5 月19日上午，你在作證時說，你弟弟把陳秋蓉抱上車
      時，肉丸店老闆娘是在攤子旁邊靠路旁處觀看，但沒有講
      話。當時你有看到？）是，我在她店右邊」等語（偵查卷
      第33頁），經核亦相符合。而陳錦財確於上開時地與其前
      妻陳秋蓉爭吵拉扯，並強行將陳秋蓉抱上車一節，亦據陳
      錦財於其妨害自由案件偵查及審理時坦承不諱，有原審法
      院94年度易字第178號刑事判決一份在卷可佐，足見證人
      葉中輝、林嘉祥及陳清佑之證詞，與事實相符，可以採信
      。又證人陳錦財雖於偵查中證稱：被告應該沒有看到伊把
      陳秋蓉抱上車的情形等語，惟其於妨害自由案件以證人身
      分作證時，已供稱被告有看到伊抱陳秋蓉上車之情形，足
      見陳錦財之證詞有所隱瞞，自不足為被告有利之認定。被
      告所辯伊沒有看到陳錦財與陳秋蓉拉扯及陳秋蓉被陳錦財
      抱上車子的經過云云，非可採取。
（二）被告於94年5月5日上午，在臺灣臺東地方法院檢察署檢察
      官94年度偵字第739號陳錦財妨害自由一案檢察官偵查時
      ，以證人身分供前具結後，僅供述陳秋蓉與好像是她先生
      的人在外吵架，而就陳錦財有無妨害陳秋蓉行動自由之於
      案情有重要關係之事項，則虛偽陳述：陳秋蓉被抱上車這
      部分，伊沒有看到，也沒跟陳錦財表示有話就好好講，不
      要拉來拉去等語，有證人即被告之結文及該日訊問筆錄附
      卷可證。被告虛偽陳述之內容，足以影響於陳錦財妨害自
      由一案裁判之結果，自屬於案情有重要關係之事項。又被
      告明知其確於上開時地目擊陳錦財與其前妻陳秋蓉爭吵拉
      扯，及陳錦財強將陳秋蓉抱上車之情節，卻於供前具結後
      為虛偽之陳述，其有偽證之故意，已極顯然。所辯沒有刻
      意要偽證云云，亦不可採。本件事證明確，被告犯行堪以
      認定。
三、核被告所為，係犯刑法第168條之偽證罪。原審對被告論罪
    科刑，固非無見。惟就被告於94年5月27日之證詞亦認定為
    偽證，尚有未合（詳後述）。檢察官上訴指摘原判決僅處被
    告有期徒刑三月，量刑不當，雖無理由；被告上訴否認犯罪
    ，亦無理由。惟原判決既有未合，即應撤銷改判。爰審酌被
    告犯罪之動機、目的及犯罪後否認犯行態度不佳，暨偽證影
    響國家司法權之行使，所生危害程度雖較陳錦財妨害自由一
    案較大，惟陳錦財妨害自由之情節尚屬輕微，原審法院僅量
    處拘役四十日，並予緩刑二年等一切情狀，量處如主文第2
    項所示之刑。公訴人具體求處被告有期徒刑一年六月，衡之
    被告犯罪之情節，尚屬過重，併此敘明。又被告未曾受有期
    徒刑以上刑之宣告，有台灣高等法院被告前案紀錄表在卷可
    稽，此次因一時失慮，偶罹刑典，經此刑事訴追及刑之宣告
    後，應知警惕而無再犯之虞，本院認所宣告之刑以暫不執行
    其刑為當，爰併為緩刑之諭知，以勵自新。
四、公訴意旨另以：被告於94年5月6日及27日下午，在臺灣臺東
    地方法院檢察署檢察官偵辦94年度偵字第739號陳錦財涉嫌
    妨害自由案之偵查中，就陳錦財有無妨害陳秋蓉之行動自由
    等重要關係事項，供前具結，虛偽陳述：沒有聽到陳錦財與
    陳秋蓉大聲講話時交談內容，陳錦財與陳秋蓉講話好像在吵
    架，但沒有不對勁等語，因認被告此部分所為亦構成刑法第
    168條之偽證罪。查被告縱使有為此部分之證詞，惟其內容
    並不足以影響於陳錦財妨害自由一案裁判之結果，非屬於案
    情有重要關係之事項。縱屬虛偽陳述，亦不該當於偽證罪之
    構成要件。本應為無罪之諭知，惟公訴人認被告此部分之行
    為，與上開論罪部分，有裁判上一罪之關係，爰不另為無罪
    之諭知。
據上論斷，應依刑事訴訟法第369條第1項前段、第364條、第299
條第1項前段，刑法第刑法第168條、第74條第1款，判決如主文
。
本案經檢察官翟光軍到庭執行職務。
中    華    民    國    95    年    5     月    30    日
                  刑事庭審判長法  官      謝 志 揚
                              法  官      賴 淳 良
                              法  官      林 慶 煙
以上正本證明與原本無異。
如不服本判決，應於送達後十日內，向本院提出上訴狀。其未敘
述理由者，並應於提出上訴狀後十日內向本院補提理由狀 (須附
繕本)
                              書記官      林 明 智
中    華    民    國    95    年    5     月    30    日
附錄    本判決論罪科刑法條：
中華民國刑法第168條
(偽證罪)
於執行審判職務之公署審判時或於檢察官偵查時，證人、鑑定人
、通譯於案情有重要關係之事項，供前或供後具結，而為虛偽陳
述者，處七年以下有期徒刑。


司法院資訊處製作；財團法人民間司法改革基金會備份。
